臺灣高雄地方法院刑事判決　　　　　　 100年度審訴字第28號
公　訴　人　臺灣高雄地方法院檢察署檢察官
被　　　告　楊碧蓮
上列被告因違反毒品危害防制條例案件，經檢察官提起公訴（99
年度偵字第30078 號），本院以簡式審判程序審理，判決如下：
    主  文
楊碧蓮施用第一級毒品，處有期徒刑柒月；又持有第一級毒品，
處有期徒刑月，扣案之第一級毒品海洛因壹包（驗前淨重零點
零伍玖公克、驗後淨重零點零肆玖公克）沒收銷燬之。應執行有
期徒刑玖月，扣案之第一級毒品海洛因壹包（驗前淨重零點零伍
玖公克、驗後淨重零點零肆玖公克）沒收銷燬之。
    事  實
一、楊碧蓮前因施用毒品案件，經本院裁定送觀察、勒戒後，認
    有繼續施用毒品之傾向，再以裁定令入戒治處所施以強制戒
    治，於民國94年5 月12日執行完畢釋放，並經臺灣高雄地方
    法院檢察署檢察官以94年度戒毒偵字第309 號為不起訴處分
    確定。又於前開強制戒治執行完畢釋放後5 年內，因施用、
    持有毒品案件，經本院以99年度審訴字第1408號判決分別判
    處有期徒刑7 月、3 月，應執行有期徒刑8 月確定（尚未執
    行，未構成累犯）。
二、詎楊碧蓮仍不知戒絕毒癮，明知海洛因業經公告列為毒品危
    害防制條例第2 條第2 項第1 款之第一級毒品，不得非法施
    用、持有，(一)竟基於施用第一級毒品海洛因之犯意，於99年
    8 月5 日14時許，在其友人位於高雄市鳳山區○○○路住處
    內，以將海洛因摻水置入針筒內注射身體之方式，施用第一
    級毒品海洛因1 次；(二)另基於持有第一級毒品海洛因之犯意
    ，於同年8 月8 日14時許，在高雄市○鎮區○○路與英明路
    口，以新台幣500 元之代價，向姓名年籍不詳綽號「杜仔」
    之成年男子，購得第一級毒品海洛因1 包而無故持有之。嗣
    於同日14時30分許，在高雄市○鎮區○○街之瑞興公園旁，
    楊碧蓮因形跡可疑為警盤查，於有偵查犯罪權限之機關及公
    務員發覺其犯罪前，主動交付身上所持有之第一級毒品海洛
    因1 包（驗前淨重0.059 公克、驗後淨重0.049 公克），並
    於警詢中坦承有上述施用、持有第一級毒品海洛因之犯行，
    經其同意為警採集尿液送驗，檢驗結果呈可待因及嗎啡陽性
    反應，始悉上情。
三、案經高雄市政府警察局前鎮分局移送臺灣高雄地方法院檢察
    署檢察官偵查起訴。
    理  由
一、被告楊碧蓮所犯係死刑、無期徒刑、最輕本刑為3 年以上有
    期徒刑以外之罪，其於準備程序就前揭被訴事實為有罪之陳
    述，經受命法官告知簡式審判程序之旨，並聽取其與公訴人
    意見後，本院認無不得或不宜改依簡式審判程序進行之處，
    爰依刑事訴訟法第273 條之1 第1 項、第284 條之1 ，裁定
    本件由受命法官獨任進行簡式審判程序，合先敘明。
二、上揭事實，業據被告於本院審理時坦承不諱，且其於上開時
    間為警查獲時所採集之尿液，經送請高雄市立凱旋醫院濫用
    藥物尿液檢驗結果，確呈嗎啡即海洛因代謝物陽性反應，有
    該院99年9 月13日濫用藥物尿液檢驗報告（檢體編號：I-80
    7 號）、高雄市政府警察局前鎮分局瑞隆派出所查獲煙毒、
    麻醉藥品案件犯罪嫌疑人姓名對照表各1 紙在卷可稽。又扣
    案之白色粉末1 包，經送高雄市立凱旋醫院檢驗結果，含第
    一級毒品海洛因成分（驗前淨重0.059 公克、驗後淨重0.04
    9 公克），有該院99年10月04日高市凱醫驗字第14099 號濫
    用藥物成品檢驗鑑定書1 份在卷可考，並有扣案之第一級毒
    品海洛因1 包可資佐證。據此，足徵被告上開自白核與事實
    相符，自可採為認定事實之證據，其施用、持有第一級毒品
    海洛因之犯罪事實，均堪以認定。
三、按毒品危害防制條例於92年7 月9 日修正公布，自93年1 月
    9 日施行，其中第20條、第23條將施用毒品之刑事處遇程序
    ，區分為「初犯」及「5 年內再犯」、「5 年後再犯」，依
    其立法理由之說明：「初犯」，經觀察、勒戒或強制戒治後
    ，應為不起訴處分或不付審理之裁定；經觀察、勒戒或強制
    戒治執行完畢釋放後，「5 年內再犯」者，因其再犯率甚高
    ，原實施之觀察、勒戒及強制戒治既已無法收其實效，爰依
    法追訴或裁定交付審理。至於經觀察、勒戒或強制戒治執行
    完畢釋放後，「5 年後再犯」者，前所實施之觀察、勒戒或
    強制戒治已足以遮斷其施用毒品之毒癮，為期自新及協助其
    斷除毒癮，仍適用「初犯」規定，先經觀察、勒戒或強制戒
    治之程序。從而依修正後之規定，僅限於「初犯」及「5 年
    後再犯」二種情形，始應先經觀察、勒戒或強制戒治程序。
    倘被告於5 年內已再犯，經依法追訴處罰，縱其第3 次（或
    第3 次以上）再度施用毒品之時間，在初犯經觀察、勒戒或
    強制戒治執行完畢釋放5 年以後，已不合於「5 年後再犯」
    之規定，且因已於「5 年內再犯」，顯見其再犯率甚高，原
    實施觀察、勒戒或強制戒治，已無法收其實效，即應依該條
    例第10條處罰（最高法院95年第7 次刑事庭會議決定意旨、
    95年度臺非字第65號刑事判決意旨參照）。查本件被告因施
    用毒品案件，有事實欄所載經觀察勒戒、強制戒治及法院判
    刑等情形，此有臺灣高等法院被告前案紀錄表1 份在卷可按
    ，其於強制戒治執行完畢釋放後5 年內已再犯施用毒品之情
    事，揆諸上揭說明，雖本次施用毒品之犯行距初犯經強制戒
    治執行完畢釋放日已逾5年，仍應依法論罪科刑。
四、核被告於事實欄二(一)所為，係犯毒品危害防制條例第10條第
    1 項之施用第一級毒品罪，於事實欄二(二)所為則係犯同條例
    第11條第1 項之持有第一級毒品罪。被告於事實欄二(一)所示
    持有第一級毒品之低度行為，為其施用之高度行為所吸收，
    不另論罪。其所犯上開2 罪間，犯意各別，行為互殊，應予
    分論併罰。另查，被告為警方發覺其涉及本案前，主動交出
    其所持有第一級毒品海洛因予警方查扣，並於警詢中自承上
    述施用、持有第一級毒品海洛因之犯罪事實，是被告此舉當
    認合於自首要件，爰就上開二罪均依刑法第62條前段規定減
    輕其刑。本院審酌被告前曾因施用毒品案件，經送觀察勒戒
    、強制戒治，及經法院判刑確定（尚未執行），復犯本件持
    有、施用毒品罪，實有不該；另念其持有第一級毒品海洛因
    之數量非鉅，施用毒品乃自戕一己之身體健康，尚未對他人
    造成危害，犯後坦承犯行等一切情狀，分別量處如主文所示
    之刑，並定其應執行刑。
五、扣案之白粉1 包經送驗結果，確含第一級毒品海洛因之成分
    ，業已認明如前，爰依毒品危害防制條例第18條第1 項前段
    之規定，於其所犯持有第一級毒品罪刑項下諭知沒收銷燬之
    ；又鑑定單位一般係以傾倒之方式，將包裝袋內之毒品倒出
    而與包裝袋分離而稱重，必要時，輔以刮杓刮取袋內毒品，
    然無論依何種方式分離，包裝袋內均有極微量之毒品殘留，
    業經法務部調查局以93年3 月19日調科壹字第09300113060
    號函釋在案，並為本院職務上已知之事實，足認本件用以包
    覆扣案海洛因之包裝袋，其內含有極微量之毒品殘留而無法
    析離，應整體視為扣案之第一級毒品海洛因，不問屬於犯人
    與否，均應依前開規定併予沒收銷燬之。至於鑑驗耗用之毒
    品既已滅失，自無庸宣告沒收銷燬，附此敘明。
據上論斷，應依刑事訴訟法第273 條之1 第1 項、第299 條第1
項前段，毒品危害防制條例第10條第1 項、第11條第1 項、第18
條第1 項前段，刑法第11條、第62條前段、51條第5 款，判決如
主文。
本案經檢察官余彬誠到庭執行職務。
中    華    民    國   100    年    2     月    23    日
                  刑事第十庭  法  官  楊佩蓉
以上正本證明與原本無異。
如不服本判決應於收受送達後10日內向本院提出上訴書狀，並應
敘述具體理由；如未敘述上訴理由者，應於上訴期間屆滿後20日
內向本院補提理由書（均須按他造當事人之人數附繕本）「切勿
逕送上級法院」。
中    華    民    國   100    年    2     月    23    日
                              書記官  陳蓉柔
附錄本案判決論罪科刑法條：
毒品危害防制條例第10條第1 項
施用第一級毒品者，處6 月以上5 年以下有期徒刑。
毒品危害防制條例第11條第1 項
持有第一級毒品者，處3 年以下有期徒刑、拘役或新臺幣5 萬元
以下罰金。